臺灣板橋地方法院刑事判決　　　　　　　 96年度訴字第642號
公　訴　人　臺灣板橋地方法院檢察署檢察官
被　　　告　甲○○
　　　　　　　　　　（現於臺灣屏東監獄另案執行）
上列被告因商業會計法等案件，檢察官提起公訴（九十五年度偵
緝字第二五三八號）後，於被告為有罪之陳述後，本院合議庭裁
定由受命法官獨任依簡式審判程序審理，經當事人雙方合意且被
告認罪後，由檢察官聲請依協商程序而為判決，本院改依協商程
序判決如下：
    主  文
甲○○連續商業負責人，以明知為不實之事項，而填製會計憑證
，處有期徒刑肆月，如易科罰金，以銀圓參佰元折算壹日。
    事實及理由
一、犯罪事實：
  (一)甲○○於民國九十年十一月二十三日起至九十一年七月二日
    止之期間內，擔任址設臺北縣板橋市○○街九五巷十一號一
    樓之輝豐茂有限公司（下稱為輝豐茂公司）之負責人，為執
    行業務之人，亦為稅捐稽徵法規定之納稅義務人及商業會計
    法所稱之商業負責人，以製作會計憑證及營業稅申報書為其
    附隨義務。甲○○明知輝豐茂公司並無實際交易、銷貨之事
    實，然為幫助其他公司行號逃漏營業稅，即基於概括犯意，
    在上開期間內，連續多次將表示輝豐茂公司公司銷售貨物予
    旭達精密機械股份有限公司與鋐展工業股份有限公司等兩家
    公司之不實事項，登載於其業務上作成屬會計憑證之營利事
    業銷貨統一發票共三十一紙，總金額計新臺幣（下同）九百
    二十萬三千三百九十三元（詳如附表一所示），交予該二公
    司，嗣該二公司將所取得輝豐茂公司統一發票充作進項憑證
    ，於申報當期營業稅時以之申報扣抵進項稅額，以此不正當
    方法幫助該上開二家公司逃漏營業稅總額共計四十六萬零一
    百七十二元，足以生損害於稅捐機關計算稅捐數額之正確性
    。而為避免輝豐茂公司因上開大量虛開之銷貨統一發票為稅
    捐機關質疑進銷失衡而遭查獲，明知稅捐稽徵法上營業稅納
    稅義務人之輝豐茂公司並無真正營業及進貨之事實，竟承上
    開概括犯意，於前述期間內，陸續分別向聯福順有限公司等
    四家公司取得未實際交易卻記載不實事項之營利事業銷貨統
    一發票合計十三紙，總金額共計五百七十九萬四千三百八十
    九元（詳如附表二所示），嗣於申報當期營業稅時，充作進
    項憑證，持以填載內容不實之當期營業稅申報書申報扣抵進
    項稅額而行使之，以此方式使其進銷金額平衡，以避免為稅
    捐稽徵機關查悉其虛開銷項統一發票幫助他人逃漏營業稅之
    行為，而足生損害於稅捐機關計算稅捐數額之正確性。
  (二)案經財政部臺灣省北區國稅局臺北縣分局移送臺灣板橋地方
    法院檢察署檢察官偵查起訴。
二、證據：
  (一)被告甲○○於偵查及本院審理中所為之自白。
  (二)營業稅稅籍查詢作業報表、鋐展工業股份有限公司營業稅進
    項來源明細、旭達精密機械股份有限公司營業稅進項來源明
    細、聯福順有限公司營業稅進項來源明細及營業人銷售額及
    稅額申報書、固康實業股份有限公司營業稅進項來源明細報
    表及營業人銷售額及稅額申報書、元貿建設有限公司營業稅
    進項來源明細及營業稅銷售額與稅額申報書、輝豐茂有限公
    司進銷項營業人營業狀況報表與營業人銷售額及稅額申報書
    。
  (三)臺北縣營利事業統一發證變更登記申請書、經濟部中部辦公
    室公司變更登記表、營業商號使用統一發票申請書、財政部
    臺灣省北區國稅局臺北縣分局營業稅選案查核報告表、財政
    部臺灣省北區國稅局綜合所得稅各類所得資料清單、稅捐機
    關查緝案件稽查報告營業登記地址現場實地勘查記錄表、營
    業人銷售額與稅額申報書、營業稅年度進項來源明細、營業
    稅年度銷項去路明細、營利事業登記資料、專案申請調檔統
    一發票查核名冊。
三、本件經檢察官與被告於審判外達成協商之合意且被告已認罪
    ，其合意內容為被告願受科刑範圍為有期徒刑四月，如易科
    罰金，以銀圓參佰元折算壹日之宣告。經查上開協商合意並
    無刑事訴訟法第四百五十五條之四第一項所列情形之一，檢
    察官聲請改依協商程序而為判決，本院爰不經言詞辯論，於
    協商合意範圍內為協商判決。
四、應適用之法條：刑事訴訟法第二百七十三條之一、第四百五
    十五條之四第二項、第四百五十五條之八，修正前商業會計
    法第七十一條第一款，稅捐稽徵法第四十三條第一項，刑法
    第十一條前段、第二條第一項前段、第二百十六條、第二百
    十五條，修正前刑法第五十六條、第五十五條、第四十一條
    第一項前段，罰金罰鍰提高標準條例第一條前段，修正前罰
    金罰鍰提高標準條例第二條。
五、本件判決不得上訴。惟以本判決有刑事訴訟法第四百五十五
    條之四第一項第一款、第二款、第四款、第六款、第七款及
    第二條之情形為由而不服者，得自收受判決送達之日起十日
    內，向本院提出上訴書狀，上訴於第二審法院。
中　　華　　民　　國　　96　　年　　5 　　月　　10　　日
                    刑事第十一庭  法　官  楊博欽
上正本證明與原本無異。
                                  書記官  李慈容
中　　華　　民　　國　　96　　年　　5 　　月　　10　　日
附錄本案論罪科刑法條全文：
修正前商業會計法第七十一條第一款
  商業負責人、主辦及經辦會計人員或依法受託代他人處理會計
  事務之人員有左列情事之一者，處五年以下有期徒刑、拘役或
  科或併科新臺幣十五萬元以下罰金：
    一、以明知為不實之事項，而填製會計憑證或記入帳冊者。
稅捐稽徵法第四十三條第一項：
  教唆或幫助犯第四十一條或第四十二條之罪者，處三年以下有
  期徒刑、拘役或科新臺幣六萬元以下罰金。
中華民國刑法第二百十五條
  從事業務之人，明知為不實之事項，而登載於其業務上作成之
  文書，足以生損害於公眾或他人者，處三年以下有期徒刑、拘
  役或五百元以下罰金。
中華民國刑法第二百十六條
  行使第二百十條至第二百十五條之文書者，依偽造、變造文書
  或登載不實事項或使登載不實事項之規定處斷。
附表一：（輝豐茂公司在甲○○擔任負責人之期間內虛開不實之
          銷項統一發票交付其他公司行號及提出申報扣抵營業
          稅而幫助逃稅之部分）
┌──┬──────────┬────┬──────┬─────┐
│編號│    營業人名稱      │發票張數│銷售額（元）│稅額（元）│
├──┼──────────┼────┼──────┼─────┤
│ 1  │旭達精密機械股份有限│   26   │  6,781,877 │ 339,096  │
│    │公司                │        │            │          │
├──┼──────────┼────┼──────┼─────┤
│ 2  │鋐展工業股份有限公司│    5   │  2.421,516 │ 121,076  │
├──┼──────────┼────┼──────┼─────┤
│合計│                    │   31   │  9,203,393 │ 460,172  │
└──┴──────────┴────┴──────┴─────┘
附表二：（輝豐茂公司在甲○○擔任負責人之期間內取得其他公
          司虛開之不實進項統一發票並登載於當期營業稅申報
          書而行使之部分）
┌──┬──────────┬────┬──────┬─────┐
│編號│    營業人名稱      │發票張數│銷售額（元）│稅額（元）│
├──┼──────────┼────┼──────┼─────┤
│ 1  │聯福順有限公司      │   4    │ 1,368,880  │  68,445  │
├──┼──────────┼────┼──────┼─────┤
│ 2  │固康實業有限公司    │   4    │ 1,970,745  │  98,538  │
├──┼──────────┼────┼──────┼─────┤
│ 3  │元貿建設有限公司    │   4    │ 1,954,764  │  97,738  │
├──┼──────────┼────┼──────┼─────┤
│ 4  │同慶通訊科技有限公司│   1    │   500,000  │  25,000  │
├──┼──────────┼────┼──────┼─────┤
│合計│                    │  13    │ 5,794,389  │ 289,721  │
└──┴──────────┴────┴──────┴─────┘
